【裁判字號】    89,上,225
【裁判日期】    900501
【裁判案由】    損害賠償
【裁判全文】
臺灣高等法院臺中分院民事判決      八十九年度上字第二二五號
      上  訴  人  育國建設股份有限公司
      法定代理人  張滄海
      複  代理人  林文斌
      被上訴人    乙○○
      被上訴人    甲○○
右當事人間請求損害賠償事件，上訴人對於中華民國八十九年三月二十日臺灣臺中地
方法院八十八年訴字第三七三號第一審判決提起上訴，本院判決如左：
    主    文
原判決關於被上訴人甲○○部分，及該部分假執行之宣告，暨訴訟費用之裁判均廢棄
。
右開廢棄部分，被上訴人甲○○在第一審之訴及其假執行之聲請駁回。
其餘上訴駁回。
原判決第一項應更正為：上訴人應於臺中縣太平市○○○○街「珍藏家」大樓地下壹
層設置如附表所示之消防器材設備，上開設備並應經臺中縣消防局依民國八十五年一
月四日當時之標準檢驗合格。
第一、二審訴訟費用由被上訴人甲○○負擔二分之一，餘由上訴人負擔。
    事    實
甲、上訴人方面：
一、聲明：求為判決：(一)原判決廢棄，並駁回被上訴人原審之訴。(二)第一、二審訴訟
    費用由被上訴人負擔。
二、陳述：除與原判決記載相同者，茲引用之外，補稱：
  (一)上訴人之給付並無瑕疵，亦未構成不完全給付。
    本件首應審酌者，乃系爭消防設備未施作是否應認為瑕疵，並構成不完全給付？
    按出賣人就其交付之買賣標的物有應負擔保責任之瑕疵，而其瑕疵係於契約成立
    後始發生，且因可歸責於出賣人之事由所致者，則出賣人除負物之瑕疵擔保責任
    外，同時構成不完全給付之債務不履行責任。買受人如主張：(1)出賣人應負物之
    瑕疵擔保責任，依民法第二六○條規定請求不履行之損害賠償；或依同法第二六
    四條規定請求另行交付無瑕疵之物，則在出賣人為各該給付以前，買受人非不得
    行使同時履行抗辯權。(2)出賣人應負不完全給付之債務不履行責任者，買受人得
    類推適用民法第二二六條第二項規定請求損害賠償；或類推適用給付遲延之法則
    ，請求補正或賠償損害，並有民法第二六四條規定之適用。又種類之債在特定時
    ，即存有瑕疵者，出賣人除應負物之瑕疵擔保責任外，並應負不完全給付之債務
    不履行責任（最高法院七十七年度第七次民事庭會議決議(一)參照）。是以物之瑕
    疵擔保責任與不完全給付，其法律性質、構成要件及規範功能各有不同，原則上
    雖得為併存（參王澤鑑著民法學說與判例研究第三冊第八六頁），然查本件被上
    訴人依不完全給付請求上訴人為一定行為（設置消防設備，並檢驗合格）；此種
    給付依兩造所簽立之買賣契約約定並非契約內容，如何謂上訴人構成不完全給付
    之情事？觀諸兩造所簽定之房屋土地預定買賣契約書全文，並無於系爭建築物地
    下壹層設置消防設備之特別約定，是上訴人未於地下壹層設置消防設備，並無缺
    乏民法第三百五十四條第二項所規定「保證品質」之情形。蓋買賣標的物之「保
    證品質」，須經出賣人特別擔保其交付之標的物具有一定之品質，並約定於其品
    質欠缺時，就其一切結果負其責任，其與契約預定效用擔保不同者，在於此須以
    特約方式為之，且有明確清楚之意思表示。若當事人於契約中並無保證品質之特
    約，即難謂出賣人所交付之買賣標的物缺乏所保證之品質。查本件兩造所簽定之
    買賣契約既無於系爭建築物地下壹層設置消防設備之特別約定，則上訴人未於地
    下壹層設置消防設備即無被上訴人主張之缺乏保證品質之情形，亦無民法第三百
    五十四條第一項中所謂之滅失或減少其價值或通常效用、契約預定效用之瑕疵，
    蓋系爭大樓係屬非供公眾使用之建築物，除為被上訴人等所自承外，亦有卷附台
    中縣政府工務局工建建字第五０七七號建造執照及工建使字第五０七七號使用執
    照上所明載系爭建築物為非供公眾使用建築物可資為憑，且有該局八七工建字第
    二七三０三九號函可資為證。而按「供公眾使用之建築物，依第七十條之規定申
    請使用執照時，直轄市、縣（市）（局）主管建築機關應會同消防主管機關檢查
    消防設備，合格後方發給使用執照」，建築法第七十二條定有明文，又依消防法
    第十條第一項規定「供公眾使用建築物之消防安全設備圖說應由直轄市、縣（市
    ）消防機關於主管機關許可開工前審查完成」，是非供公眾使用之建築物依上揭
    規定，主管建築機關自無須會同消防主管機關審查消防設備，只須依職權審核建
    築物之主要構造及建築物主要設備是否與建築設計圖說相符，即得發給使用執照
    ，而上訴人既已依法取得系爭建築物之建造執照及使用執照，顯可證明系爭建築
    物並無滅失或減少價值或通常效用，契約預定效用之瑕疵。再者，台中縣政府八
    十九年一月四日八九府工建字第五八０七號函陳明：「太平市○○○○街「珍藏
    家」大樓之建造執照係於八三年九月十五日向本府提出申請，且係屬非供公眾使
    用建築物，依本府當時之作業程序，該大樓地下室之消防設備無需會審施作」，
    既依主管建築機關之認定及建築法第七十、七十二條、消防法第十條之規定，本
    件大樓地下室消防設備無需會審施作，即足資認上訴人所交付被上訴人之房屋並
    無滅失或減少價值、效用之瑕疵。再者所謂不完全給付者，乃債務人雖為給付，
    而給付內容並不符合債務本旨之謂也，而給付內容是否符合債務本旨，依私法自
    治之原則，自應視當事人雙方契約內容之約定而定，蓋依契約自由之原則，契約
    之內容，當事人得自由決定之，契約既係經當事人雙方意思表示合致後方成立，
    而為契約雙方當事人權利義務關係之準據，其權利之行使及義務之負擔，自應依
    循雙方契約之約定，倘債務人之給付已符合雙方當事人契約內容之約定，即屬符
    合債務本旨而為給付，自無不完全給付之情形。本件上訴人與被上訴人乙○○所
    簽定之預定房屋買賣契約書第三條約定：「施工標準：本房屋之施工，其標準悉
    依照主管機關核准變更後之設計圖說及甲乙雙方所簽定之建材辦理。」是倘上訴
    人對於系爭建築物之施工，完全依主管機關核准變更後之設計圖說及甲乙雙方所
    簽定之建材辦理，即符合雙方契約內容之約定，自屬依債務本旨而為給付，至於
    各類場所消防安全設備設置標準僅係主管機關所頒布之管理規則而已，既未兩造
    約定為契約內容之一部，雙方契約之履行自不受其拘束，未依其規定設置消防設
    備亦不能謂有何不完全給付之情形。矧況不完全給付之債務不履行，以可歸責於
    債務人之事由致為不完全之給付為要件，而歸責事由，依民法第二百二十條「債
    務人就其故意或過失之行為應負責任。過失之責任，依事件之特定而有輕重，如
    其事件非予債務人以利益者，應從輕酌定」，是故民事買賣關係人出賣人之歸責
    事由，應以出賣人因故意或違反善良管理人之注意義務而不為完全之給付始足當
    之。如出賣人並非出於故意或違反善良管理人之注意務，而為不完全給付，即因
    缺乏歸責事由，而不負不完全給付之債務不履行責任，法理至明。本件「珍藏家
    」大樓，係屬非供公眾使用之建築物，為兩造不爭之事實，而依建築法、消防法
    之規定，大樓申建造執照興建、完工，取得使用執照並無需於地下室設置消防設
    備供建築、消防主管機關審查通過，而主管建築機關台中縣政府亦明認依當時之
    作業程序，大樓地下室之消防設備無需會審施作。再者，依兩造間買賣契約書第
    三條復明定：「圖說及甲乙雙方所簽定之建材辦理」，其與被上訴人甲○○之房
    屋、土地買賣契約書第一條第四項亦訂明：「房地移交。．．．以現狀點交為準
    」，是故，不論依建築、消防主管機關於是時行政作業程序或兩造私法買賣間之
    約定，上訴人均無於大樓地下室設置如被上訴人所主張之消防設備之義務，縱令
    建築主管機關自民國（下同）八十八年元月以後（即買賣標的交付一年半以後）
    ，始決議爾後非供公眾使用建築物應會審施作消防設備，上訴人於兩造締約及交
    付買賣標的當時，均非故意使買賣標的物存有給付不完全之狀態，再者，上訴人
    設計建造房屋出售，所依憑者，實係依建築主管機關之建築法規規劃設計大樓，
    並依按建築主管機核准之建造執照設計圖說及買賣契約之約定審慎施工興建，並
    依法取得使用執照交付於買受人，任何小心謹慎之房屋出賣人所得以誠信履行者
    ，均依此而為房地買賣契約履約之依據。本件上訴人亦同於此，並未有任何違反
    之處，是故上訴人於本件兩造間之買賣，業已善盡善良管理人之注意義務，並無
    違反此一注意義務：換言之，上訴人即無過失之歸責事由可言，既無故意、過失
    之歸責事由，被上訴人主張民法第二百二十七條之不完全給付請求權，即非有理
    ，不待多言。
  (二)依瑕疵擔保規定之法律效果而言，被上訴人亦不得請求補正。
    次按買賣標的物存有瑕疵者，依民法有關瑕疵擔保之規定，買受人僅得請求解除
    契約或減少價金，於買賣之物缺少出賣人所保證之品質或出賣人故意不告知瑕疵
    者，始得請求損害賠償，但除上述效力外，並無買受人得請求出賣人「補正」之
    規定，況且上訴人已將該大樓全部已交付與買受人管理、使用，上訴人如何補正
    ？本件系爭消防設備未施作應不構成瑕疵，已如前述，退步言之，縱認此等未施
    作存在瑕疵，被上訴人等依瑕疵擔保之規定亦無從請求上訴人為補正，從而渠等
    請求上訴人另行施作系爭消防設備，應非有據。又本案上訴人為珍藏家大樓之起
    造人，將珍藏家區分所有建物之專有部份及共用部分出賣全體買受戶，買受戶自
    係存在於上訴人與買受戶之間，而被上訴人僅為全體買受戶（六十八位）中之兩
    位，如何得代替全體買受戶提起本件訴訟？且被上訴人請求之標的「消防器材」
    設備，是屬於「珍藏家大樓」之共用部份無疑，而「珍藏家大樓」社區公共財產
    （即共用部份），上訴人於八十六年五月八日點交與珍藏家管理委員會管理使用
    至今，而被上訴人並非受領給付之人，如何得謂符合受領之要件？
  (三)被上訴人等請求權確已消滅
    再退步言，縱認被上訴人得請求上訴人補作系爭消防設備，然被上訴人乙○○及
    甲○○分別於民國八十六年五月四日及八十六年七月十六日受領上訴人交付之房
    屋，惟被上訴人等遲至八十七年九月十四日始以存證信函主張物之瑕疵擔保請求
    權，其請求顯已逾修正前民法第三百六十五條第一項所定之六個月除斥期間，其
    請求自非有理。而被上訴人雖同時主張上訴人未於系爭建築物設置消防設備實有
    不完全給付請求之基礎，惟查其不完全給付之請求權，亦已如同前述之瑕疵擔保
    請求權已因六個月期間之經過而消滅，蓋按私權競合之理論，在不完全給付與物
    之瑕疵擔保競合時，實務上採請求權相互影響說為通說，即不完全給付制度中之
    補正請求權，解除契約、損害賠償（包括信賴利益之賠償）請求權與物之瑕疵擔
    保制度中解約減價、損害賠償（範圍只限履行利益）請求權各自獨立併存，但可
    以互相作用，相互影響，債權人得擇一行使，但在兩制度中重疊部分，其權利之
    成立要件、賠償範圍、除斥期間，則相互影響，因債務不履行制度原則上處理契
    約成立後至標的物交付前之法律關係（給付不能、給付遲延），因不完全給付制
    度之引進，始介入標的物交付後之法律關係，而瑕疵擔保制度，則處理標的物交
    付後之法律關係，且採無過失責任主義，因對債權人保護較為週到，對債務人較
    不利，且標的物交付後，債務人對標的物已喪失支配關係，為調整買賣雙方權義
    關係，故規定主張解除契約或減少價金時，應在法定除斥期間內行使權利。此種
    事實上之支配管理關係，於買受人依不完全給付關係主張權利時，依然存在，因
    此於不完全給付與瑕疵擔保競合時，要求不完全給付須遵守物之瑕疵擔保中除斥
    期間之規定，應屬適當。否則買受人於除斥期間經過而致不得行使瑕疵擔保請求
    權時，均得再依不完全給制度請求，且消滅時效長達十五年或二年，亦使瑕疵擔
    保制度中買賣雙方權義之調整成為具文，故買受人行使不完全給付請求權時，仍
    應遵守除斥期間之規定，是本件被上訴人之瑕疵擔保請求權，既已因除斥期間之
    經過而消滅，則其不完全給付之請求權亦然，故被上訴人無論係依瑕疵擔保或不
    完全給付對上訴人主張均屬無據，彰彰甚明。
  (四)消費者保護法之規定應不得作為請求為一定行為之請求權基礎。
    末查被上訴人復以消費者保護法第七條第一項及同法第十條第一項為其請求上訴
    人施作系爭消防設備之請求權基礎。然查，消費者保護法第七條第一項規定為商
    品製造人責任，應屬民法第一八四條之特別規定，亦即由該條文意旨得知，本條
    並不得作為買賣契約之請求權基礎，再則該條文第三項規定謂「致生損害」時始
    得請求賠償，然查本案之被上訴人並未受有任何之損害，如何得依消費者保護法
    第七條之規定向上訴人請求損害賠償？再者，消費者保護法之規定，固在規範企
    業經營者就其所提供之商品或服務應確保無安全或衛生上之危險，然其法律上之
    效果，則為「損害賠償」、「回收商品」、「停止服務」等，並無消費者得據此
    請求「補正瑕疵」之規定，此觀同法第七條第二項及第十條第一項本身之規定自
    明。至於同法第十條第一項但書規定「企業經營者所為必要之處理，足以除去其
    危害者，不在此限」，觀其文義顯係指企業經營者「自行」為必要之處理而足以
    除去危害時，毋需回收其商品或停止其服務，而非謂消費者得依該項規定請求企
    業經營者除去其危害。職故，被上訴人主張依據消費者保護法之規定請求上訴人
    為一定行為，應非有據。
三、證據：援用第一審所提證據。
乙、被上訴人方面：
一、聲明：求為判決：(一)上訴人之上訴駁回，訴之聲明請求更正為：上訴人應於臺中
    縣太平市○○○○街「珍藏家」大樓地下壹層設置如附表所示之消防器材設備，
    上開設備並應經臺中縣消防局依民國八十五年一月四日當時之標準檢驗合格。(二)
    第一、二審訴訟費用由上訴人負擔。
二、陳述：除與原判決記載相同者，茲引用之外，補稱：
  (一)本件並無應由全體買受人起訴之問題：
    查本件上訴人銷售並交付被上訴人之台中縣太平市○○○○街「珍藏家」大樓（
    以下稱系爭建物）編號Ｂ及Ｃ５房屋為區分所有建物，包含專有部分（即室內
    部分）及共用部分（即公共設施部分），上述系爭建物之共用部分則包含地下一
    層部分。是以上訴人應依約定及法令之規定使其出賣之物具備應有之品質者，自
    應包括系爭建物地下一層部分。而上訴人出賣並交付予被上訴人之系爭建物地下
    一層，因未依兩造買賣契約附件七第一項約定及未依營建及消防等相關法令設置
    消防設備，其所為之給付屬不完全給付，且存有物之瑕疵，上訴人自應負補作消
    防設備之義務。且因上訴人係與各個買受人分別簽訂買賣契約，依債權之相對性
    ，上訴人依各買賣契約之約定，對任一買受人本即負有依債之本旨為完全給付之
    義務；而任一買受人依其與上訴人間之買賣契約，亦得請求上訴人為完全之給付
    （包括區分所有部分及共用部分），才可使買受系爭建物之使用功能完整，故被
    上訴人二人各自依其與上訴人間之買賣契約，本得單獨請求上訴人依約及依法令
    補作消防設備以為完全之給付，僅共同提出本訴訟而已。且被上訴人及其他買受
    人個人既得單獨以各個不同之買賣契約之買受人地位請求上訴人補作系爭建物地
    下一層之消防設備，任一被上訴人或其他買受人本得單獨受領此給付（按：上述
    補作消防設備之給付係行為請求，並非物之交付，上訴人為該項給付後，因設備
    添附於不動產上構成不動產之一部分為另一問題），故並無應由全體買受人共同
    受領或共同起訴之問題。況上訴人與各個買受人所簽訂之買賣契約亦未約定須由
    全體買受人共同受領系爭建物共用部分（公共設施部分），亦不得強解為應由全
    體買受人共同受領買受之系爭建物共同使用部分或共同提起本訴。上訴人主張：
    「被上訴人僅為全體買受戶（六十八位）中之兩位，如何代替全體買受戶提起本
    件訴訟？」云云，顯有誤解。
  (二)被上訴人行使買受人權利不受管理委員辦理所謂「點交」之影響：
    區分所有建物住戶所組織之管理委員會僅係該區分所有建物共用部分之管理維護
    人（公寓大廈管理條例第三條第八款、第十條第二項、第三十四條第一款參照）
    ，並非所有權人，尤非買受人。且區分所有建物之共用部分實際使用人仍為住戶
    （管理委員會亦為住戶所組織成立）。本件被上訴人本於系爭建物買受人之地位
    提起本件訴訟，與管理委員會為便於管理維護系爭建物共用部分而與上訴人辦理
    所謂「點交」乙事，毫無關聯，更不會影響被上訴人依買賣契約向上訴人行使權
    利，故上訴人主張：「而珍藏家大樓社區公共財產（即共用部分），上訴人於八
    十六年五月八日點交與珍藏家管理委員會管理使用至今，而被上訴人並非受領給
    付之人，如何能謂符合受領之要件。」云云，亦有誤會。
  (三)上訴人未於系爭建物地下壹層設置經消防主管機關檢驗合格之消防設備，其所為
    給付之買賣標的物存有瑕疵，並同時構成不完全給付：
    １按「債務人不為給付或不為完全之給付者，債權人得聲請法院強制執行，並得
      請求損害賠償。」修正前民法第二百二十七條定有明文。次按「債務不履行之
      種類，除給付遲延及因可歸責於債務人之事由致給付不能兩種消極的債務違反
      外，更有另一種不完全給付之積極的債務違反，即因可歸責於債務人之事由，
      提出不符合債務本旨之給付。此在學者間已成通說，我國實務上亦承認此種債
      務違反之態樣」，有民法第二百二十七條修正理由可參。可知不完全給付之構
      成要件有三：一為須債務人已為給付；二為須未依債之本旨而為給付；三為須
      可歸責於債務人。亦即祇須因可歸責於債務人之事由而提出不符合債務本旨之
      給付即構成不完全給付，並不因未符合債務本旨事由之存在或發生時間係在契
      約成立前或成立後而有不同，蓋一者未符合債務本旨事由之存在或發生時點非
      屬不完全給付成立要件；二者無論未符合債務本旨事由之存在或發生時點係在
      契約成立前或成立後，對於該事由存在之結論而言，應無不同，如強為區別，
      恐不足保護債權人；三者最高法院七十七年度第七次民事庭會議決議所謂：「
      出賣人就其交付之買賣標的物有應負擔保責任之瑕疵，而其瑕疵係於契約成立
      後始發生，且因可歸責於出賣人之事由所致者，則出賣人除負物之瑕疵擔保責
      任外，同時構成不完全給付之債務不履行責任。．．．」應係最高法院就個案
      所為例示性之決議，並未限縮不完全給付之成立要件，此觀修正後之民法第二
      百二十七條第一項規定未將「未符合債務本旨事由」之存在或發生時點列為不
      完全給付之構成要件乙節甚明。
    ２本件被上訴人乙○○、甲○○等分別於八十四年六月二十九日及八十六年六月
      十九日向上訴人購買系爭建物各一戶〈編號Ｂ及Ｃ５房屋（包括專有部分及
      共用部份）〉及地下一層之停車位各一個，並經上訴人交付被上訴人使用，經
      查該棟大樓為上訴人斥資起造，按建築技術規則建築設計施工編第十一章「地
      下建築物」第一七八條明載「公園、兒童遊樂場、廣場、綠地、道路、鐵路、
      體育場、停車場等公共設施用地及經內政部指定之地下建築物，應依本章規定
      。本章未規定者依其他各編章之規定。」，且依內政部八十四年三月十三日（
      ）消署預字第八四００五三０號函示：「．．．至其建築物地下層依法附設
      之室內停車空間，仍屬『各類場所消防安全設備設置標準』第五條第一款第九
      目所列之場所，應依上揭設置標準相關條文設置消防安全設備。」，又依同上
      揭建築技術規則建築設計施工編第十一章第四節「防空避難設施及消防設備」
      ，第二０七至第二一三條之設置標準可知地下建築物，應設置(一)自動撒水設備
      ；(二)滅火器；(三)消防隊專用出水口設備；(四)漏電自動警報設備；(五)瓦斯漏氣自
      動警報設備；(六)標示設備；(七)緊急供電設備。而上訴人為建築物之起造人及房
      屋之出賣人，對於營建、消防法規關於地下建築物設有停車場，應設置防火避
      難設施及消防設備，不能諉為不知，上訴人除依法應提供建物安全之設備外，
      對於買受人（即被上訴人）應為完全之給付並應擔保給付之買賣標的物符合民
      法三五四條所示，無滅失或減少其價值之瑕疵，亦無滅失或減少其通常效用，
      或契約預定效用之瑕疵。惟查：(1)本件上訴人所興建並出售予被上訴人及其他
      承購戶之建築物，屬設計有地下室，且地下室並供停車場使用，有房屋土地預
      定買賣契約書及使用執照可查，故上訴人依法自應在地下室提供合於主管機關
      所規定經檢驗合格之消防安全設備，始能盡其設置消防設備之法定義務，並達
      到本件建物之通常效用，以及契約預定之效用。(2)系爭建物係於八十三年九月
      廿一日經台中縣政府以八三工建建字第五０七七號建造執照核准興建，為一地
      上五層、地下一層之建築物，其中地下一層面積二七０三．九０平方公尺（用
      途：停車空間），自應依照前揭建築技術規則建築設計施工編等相關規定設置
      消防設備，此外依照台中縣警察局消防警察隊八十七年四月廿二日八七中縣警
      消隊字第二五六號函，亦謂依「珍藏家」社區建築物之使用執照核發日期，應
      適用七十八年六月廿九日行政院台（78）內字第一七三七三號函核定之「各類
      場所消防安全設備設置標準」第五條第一款第九目之用途分類規定，除現場已
      設置之手提滅火器外，尚應設置下列消防設備：室內消防栓設備泡沫滅火
      設備火警自動警報設備緊急廣播設備標示設備（出口標示燈、避難方向
      指示燈）避難器具緊急電源消防專用蓄水池等等。然而上訴人卻未依營
      建暨消防相關法令設置消防設備，於申請建築物使用執照時，亦未送審消防安
      全設備，有前揭之函示內容可稽。又查本件建築物現場僅有手提之滅火器十具
      ，是里長辦公室向市公所申請而得，並無其他消防設備，而上訴人僅提供之五
      具緊急照明燈，以系爭建物之地下一層面積達二七０三．九０平方公尺之大，
      如發生緊急事故，亦不足為照明之用，此於八十八年九二一大地震致生停電時
      ，即證之甚詳，從而可知上訴人所給付之買賣標的物存有瑕疵，並同時有不完
      全給付之情形，是至為明確。(3)上訴人以取得系爭建物之使用執照為系爭建物
      已完成所有設置之證明，顯有不當。蓋本件系爭建物興建期間，依當時之行政
      程序，建築主管機關於核發系爭建物之使用執照時，毋庸就消防設備部分會審
      消防主管機關，上訴人亦未送審消防設備，是上訴人雖取得使用執照，並不能
      證明已依約及依法令施作消防設備，故上訴人仍應依約及依法令於系爭建物之
      地下一層補作經消防主管機關檢查合格之消防設備。(4)上訴人謂「被上訴人甲
      ○○與上訴人於八十六年四月十九日始訂立買賣契約．．．雙方簽約時亦約定
      以『現況交屋』（詳契約第一條第四項房地移交）據此上訴人以簽約時之現況
      點交房屋予上訴人，上訴人完全依債務本旨點交房屋，又如何謂有不完全給付
      情事？」云云。惟查上訴人與被上訴人甲○○簽訂之土地房屋買賣契約書第一
      條第四項約定：「房地移交：本買賣標的物之移轉占有，於雙方所約定甲方交
      尾款付清時，以現況點交為主。」，可知上述條款僅在約定兩造交付買賣標的
      物之方式以現況點交為主，並未免除上訴人依其他約定條款或依法令應設置之
      設備並將該設備移轉為被上訴人所有之義務。且上訴人此種自我免除完全給付
      責任之解釋，揆諸消費者保護法第十二條：「定型化契約中之條款違反誠信原
      則，對消費者顯失公平者，無效。定型化契約中之條款有下列情形之一者，推
      定其顯失公平：一違反平等互惠原則者。二條款與其所排除不予適用之任意規
      定之立法意旨顯相矛盾者．．．」之規範意旨，亦屬無效。
    ３依前揭建築技術規則建築設計施工編以及「各類場所消防安全設備設置標準」
      等之規定，系爭建築物應設置消防設備，乃法令所明定，為上訴人建築系爭建
      物之法定義務。又消費者在購買建物時，本即對建商有合理信賴其所為興建是
      悉按營建及消防等相關法令為設計起造，本無須逐項特別明列，就如同消費者
      在購買汽車時，不須就汽車必須擁有煞車系統、車燈、喇叭．．．等項逐一列
      舉一般，亦即汽車商不能因消費者只表明購買汽車乙輛，而主張其無配置煞車
      、車燈、喇叭．．等設備之義務一般，事理至明。且按諸一般之交易觀念，消
      費者在購屋時，亦均是相信建商對建築物之設計興建，是依政府所頒之營建及
      消防等相關法令施作，而不須逐項一一明列，否則又有何人敢購買房屋！蓋一
      般消費者，不懂建築設計，亦不懂營建、消防法令，若要消費者逐項就建築結
      構設計、施工法、防震標準、消防設備設置項目．．．等等一一與建商明定，
      於情於理，對消費者而言，均屬過苛，是故在通常之交易觀念，消費者存有建
      商會依營建及消防等相關法令興建建物之合理信賴，自屬當然之理！本件上訴
      人既然未依營建及消防法令設置消防設備，是其所給付之建物有瑕疵，並同時
      構成不完全給付，顯至臻明確。
    ４本件被上訴人等係以預售屋買賣方式向上訴人購買系爭建物各一戶及地下一層
      之停車位各一個，固然兩造簽訂之房屋買賣契約書中，未就地下一層之消防設
      備一一明列，惟從兩造之買賣契約附件(七)「建材設備」第一項明定：「本建築
      物全部樑柱、樓板、外牆，經由電腦精密計算審核，採永久性鋼筋混凝土結構
      造，依政府核定圖樣、標準施工、防颱、防火、防震、安全堅固。」等語，由
      此益證上訴人確實有依政府營建暨消防法令等規定之標準，施作防火消防設備
      等之法定義務與契約義務。是本件不論從兩造之契約內容，或者是政府之法令
      規範標準，上訴人均有於系爭建物地下一層設置消防設備之義務，從而上訴人
      於上訴理由內略謂「．．．（設置消防設備，並檢驗合格），此種給付依兩造
      所簽立之買賣契約定並非契約內容，如何謂上訴人構成不完全給付之情事？」
      云云，而意圖解免其不完全給付及瑕疵擔保等之責任，於法尚屬無理。是原審
      判決認被告即上訴人未施作消防設備同時構成瑕疵給付及不完全給付乙節，於
      法於理並無違誤。
  (四)上訴人給付予被上訴人之系爭建物，既有瑕疵並同時構成不完全給付，且該部分
    係可補正者，上訴人自應予補做消防設備並經主管機關檢驗合格：
    １按「出賣人就其交付之買賣標的物應負擔保責任之瑕疵，而其瑕疵係於契約成
      立後始發生，且因可歸責於出賣人之事由所致者，則出賣人除負物之瑕疵擔保
      責任外，同時構成不完全給付之債務不履行責任。買受人如主張：一出賣人應
      負物之瑕疵擔保責任，依民法第三百六十條規定請求不履行之損害賠償或依同
      法第三百六十四條規定請求另行交付無瑕疵之物，則在出賣人為各該給付以前
      ，買受人非不得行使同時履行抗辯權。二出賣人應負不完全給付之債務不履行
      責任者，買受人得類推適用民法第二百二十六條第二項規定請求損害賠償；或
      類推適用給付遲延之法則，請求補正或賠償損害，並有民法第二百六十四條規
      定之適用。又種類之債在特定時，即存有瑕疵者，出賣人除應負物之瑕疵擔保
      責任外，並應負不完全給付之債務不履行責任。」最高法院著有七十七年度第
      七次民事庭會議決議可稽。則出賣人所交付之買賣標的物具有瑕疵而同時構成
      不完全給付之債務不履行時，揆諸上揭最高法院七十七年度第七次民事庭決議
      意旨，買受人於瑕疵或不完全給付部分得補正之情形下，自得請求出賣人補正
      原來之給付，使符債之本旨。
    ２本件上訴人給付予被上訴人之系爭建物，存有未依法於系爭建物地下一層施作
      消防設備之瑕疵給付及不完全給付等情已如前述，而系爭建物地下一層消防設
      備之施作並非不能補正，上訴人只須依台中縣警察局消防警察隊年４月日
      八七中縣警消隊字第２５６號函意旨，依「各類場所消防安全設備設置標準」
      之規定，補做系爭建物地下一層之消防設備，並經消防主管機關即台中縣消防
      局之檢驗合格後，即可補正原有之瑕疵及不完全給付部分，惟上訴人經被上訴
      人之請求後，仍拒不施作，被上訴人無奈只得依民法第二百二十七條、第三百
      五十四條等物之瑕疵擔保請求權及消費者保護法第七條第一項之規定，並依民
      事訴訟法第四四六條第一項但書及第二五五條第一項第二款之規定追加消費者
      保護法第十條第一項規定：「企業經營者於有事實足認其提供之商品或服務有
      危害消費者安全與健康之虞時，應即回收該批商品或停止其服務。但企業經營
      者所為必要之處理，足以除去其危害者，不在此限。」為本件訴訟標的，訴請
      上訴人依法補作消防設備（除去其危害）以維護權利。因本件上訴人對系爭建
      物確有不完全給付乃至於物之瑕疵擔保責任，則原審判決認原告即被上訴人得
      依民法第二百二十七條、第三百五十四條請求被告即上訴人於系爭建物地下一
      層施作符合主管機關標準之消防設備，於法並無違誤。
  (五)上訴人依消費者保護法第七條第一項及第十條第一項但書規定，亦應補做系爭建
    物地下一層之消防設備：
    １按「訴之變更或追加，非經他造同意，不得為之。但第二百五十五條第一項第
      二款至第六款情形，不在此限。」、「訴狀送達後，原告不得將原訴變更或追
      加他訴。但有下列各款情形之一者，不在此限：．．．二請求之基礎事實同一
      者。．．．」民事訴訟法第四百四十六條第一項及同法第二百五十五條第一項
      第二款定有明文。即原告於二審所為之追加，如係基於同一基礎事實者，則毋
      庸得他造同意。查被上訴人於原審係以民法第二百二十七條、第三百五十四條
      及消費者保護法第七條等規定提起本件訴訟，請求上訴人補做系爭建物地下一
      層之消防設備，依被上訴人於原審所主張之消費者保護法部分係援用該法第七
      條第一項規定：「從事設計、生產、製造商品或提供服務之企業經營者，應確
      保其提供之商品或服務，無安全或衛生上之危險。」而請求上訴人補做消防設
      備，以除去未施作消防設備所可能造成之危害。茲為明確起見，被上訴人爰依
      前揭民事訴訟法第四四六條第一項但書及第二五五條第一項第二款之規定追加
      消費者保護法第十條第一項規定：「企業經營者於有事實足認其提供之商品或
      服務有危害消費者安全與健康之虞時，應即回收該批商品或停止其服務。但企
      業經營者所為必要之處理，足以除去其危害者，不在此限。」為本件訴訟標的
      ，請求上訴人依法補作消防設備（除去其危害）。
    ２依消費者保護法第七條第一項、第十條第一項之規定，企業經營者對於其所提
      供之商品或服務，如果對消費者有安全上之危險時，原則上是應回收該商品或
      停止其服務，但在經必要之處理而足以除去其危害時，則例外地不用回收。本
      件被上訴人向上訴人所購買之系爭建物，只要上訴人為必要地補做消防設備，
      即足以除去其危害，故此被上訴人依消費者保護法之規範意旨請求上訴人依法
      設置消防設備，自屬於法有據。惟上訴人不明斯旨，誤解消費者保護法之規範
      旨趣，率謂被上訴人只得在「致生損害」時始得請求損害賠償云云，殊屬無稽
      。蓋苟若如上訴人所為置辯，則消費者豈非都得在成為炭灰後（即生命、身體
      及財產安全遭受危害後），才得行使權利哉？倘真如此，則消費者保護法之規
      範目的，顯即蕩然無存，而盡失其立法美意！
三、證據：援用第一審所提證據。
    理    由
甲、程序方面：
    被上訴人於原審係請求「上訴人應於臺中縣太平市○○○○街『珍藏家』大樓地
    下壹層設置如附表所示之消防器材設備，上開設備並應經臺中縣消防局檢驗合格
    」，茲因消防設備合格與否，與其時之消防法令密切相關，故為使聲明更為明確
    ，於本院言詞辯論時，請求更正為「上訴人應於臺中縣太平市○○○○街『珍藏
    家』大樓地下壹層設置如附表所示之消防器材設備，上開設備並應經臺中縣消防
    局依民國八十五年一月四日當時之標準檢驗合格」，此與訴之變更追加無涉，先
    此敘明。
乙、實體方面：
一、本件被上訴人起訴主張：被上訴人分別於八十四年六月廿九日及八十六年六月十
    九日向上訴人購買系爭建築物各一戶及地下一層之停車位各一個，依建築技術規
    則建築設計施工編第十一章「地下建築物」第一百七十八條、內政部八十四年三
    月十三日（）消署預字第八四００五三０號函示之設置標準可知地下建築物，
    應設置(一)自動撒水設備；(二)滅火器；(三)消防隊專用出水口設備；(四)漏電自動警報
    設備；(五)瓦斯漏氣自動警報設備；(六)標示設備；(七)緊急供電設備。系爭建築物屬
    設計有地下室，且地下室並供停車場使用，上訴人依法自應在地下室提供合於主
    管機關所規定之安全消防設備並經檢驗合格，始能達到本件建物之通常效用，以
    及契約預定之效用。詎上訴人竟未依營建相關法令設置消防設備，於申請建築物
    建造執照時，亦未送審消防安全設備。目前尚有如附表所示之消防設備未設置，
    故上訴人所給付之買賣標的物存有瑕疵，並同時有不完全給付之情形，且違反消
    費者保護法第七條第一項之規定，為此，爰依民法第二百二十七條、第三百五十
    四條等物之瑕疵擔保法則以及消費者保護法第七條等之規定，提起本件訴訟。
二、上訴人則以：（一）綜覽兩造所簽定之房屋土地預定買賣契約書全文，並無於系
    爭建築物地下壹層設置消防設備之特別約定，是上訴人未於地下壹層設置消防設
    備，並無缺乏民法第三百五十四條第二項所規定「保證品質」之情形。（二）系
    爭建築物屬於非供公眾使用建築物，於申請使用執照時，無須會同消防主管機關
    檢查消防設備。上訴人既已依法取得系爭建築物之建造執照及使用執照，顯可證
    明系爭建築物於建造完成之時未具滅失或減少價值或通常效用、契約預定效用之
    瑕疵。（三）本件被上訴人遲至八十七年九月十四日始以存證信函主張物之瑕疵
    擔保請求權，自上訴人將買賣標的物交付予被上訴人等之翌日起算，均已逾六個
    月，縱被上訴人等就系爭建築物有瑕疵擔保請求權，亦已因六個月除斥期間之經
    過而消滅。（四）依實務所採請求權相互影響說之通說，被上訴人主張之不完全
    給付之請求權，亦已因六個月期間之經過而消滅。（五）上訴人對系爭建築物之
    施工實完全符合雙方契約內容之約定，將系爭建築物交付被上訴人等自屬依債務
    本旨而為給付，而無不完全給付之情形，縱令建築主管機關自八十八年元月以後
    ，始決議爾後非供公眾使用建築物應會審施作消防設備，上訴人於締約及交付買
    賣標的物當時，均無故意使買賣標的物存有給付不完全之狀態，即並無可歸責事
    由。（六）依瑕疵擔保規定，買受人並無請求出賣人補正之權，況上訴人已將該
    大樓合部交付與全體買受戶，被上訴人僅為全買受戶中之二位，如何得代全買受
    戶提起本件訴訟，又上訴人請求之標的「消防器材」設備，是屬於「珍藏家大樓
    」之共用部份無疑，而「珍藏家大樓」社區公共財產（即共用部份），上訴人於
    八十六年五月八日點交與珍藏家管理委員會管理使用至今，而被上訴人並非受領
    給付之人，如何得謂符合受領之要件？等語，資為置辯。
三、被上訴人主張：系爭建築物係於八十三年九月廿一日經臺中縣政府以八三工建建
    字第五０七七號建造執照核准興建，為一地上五層、地下一層之建築物，其中地
    下一層面積二千七百零三點九平方公尺，供停車場使用。嗣上訴人乙○○、甲○
    ○分別於八十四年六月廿九日及八十六年六月十九日向被上訴人購買系爭建築物
    各一戶及地下一層之停車位各一個。然被上訴人未設置消防設備，於申請建築物
    建造執照時，亦未送審消防安全設備，目前僅有里長辦公室所提供之手提滅火器
    十具及上訴人所提供五具緊急照明燈外，並無其他消防設備之事實，業據被上訴
    人提出與其所述相符之房屋土地預定買賣契約書影本二份、臺中縣政府工務局使
    用執照影本各一份為證（原審卷第四十三頁），復為上訴人所不爭執，自堪信為
    真實。
四、上訴人既以前詞置辯，則本件所應審究者厥為：（一）被上訴人是否有權提起本
    件訴訟？（二）上訴人之給付是否不完全或有瑕疵？（三）上訴人之瑕疵擔保責
    任已否發生？（四）被上訴人之請求權是否已消滅？（五）被上訴人可否請求補
    正？
（一）被上訴人是否有權提起本件訴訟？
      查本件上訴人銷售並交付被上訴人之稱系爭建物編號Ｂ及Ｃ５房屋為區分所
      有建物，包含專有部分（即室內部分）及共用部分（即公共設施部分），上述
      系爭建物之共用部分則包含地下一層部分，為兩造所不爭執，並有房屋、土地
      預定買賣契約書影本二份在卷可稽（原審卷第九至四十二頁）。則上訴人既係
      與各個買受人分別簽訂買賣契約，依債權之相對性，上訴人依各買賣契約之約
      定，對任一買受人本即負有依債之本旨為完全給付之義務；而任一買受人依其
      與上訴人間之買賣契約，亦得請求上訴人為完全之給付（包括區分所有部分及
      共用部分），才可使買受系爭建物之使用功能完整，故被上訴人二人各自依其
      與上訴人間之買賣契約，自得單獨請求上訴人依約及依法令為完全之給付，故
      上訴人二人提出本件訴訟，於法並無不合。且被上訴人及其他買受人個人既得
      單獨以各個不同之買賣契約之買受人地位請求上訴人補作系爭建物地下一層之
      消防設備之共用部分，任一被上訴人或其他買受人本得單獨受領此給付，此與
      共有物之物上請求權，應向共有人為給付者尚有不同，故並無應由全體買受人
      共同受領或共同起訴之問題。
（二）上訴人之給付是否不完全或有瑕疵？
      按從事設計、生產、製造商品或提供服務之企業經營者，應確保其提供之商品
      或服務，無安全或衛生上之危險，消費者保護法第七條第一項定有明文。又按
      所謂物之瑕疵係指存在於物之缺點而言。凡依通常交易觀念，或依當事人之決
      定，認為物應具備之價值、效用或品質而不具備者，即為物有瑕疵，且不以物
      質上應具備者為限，此亦有最高法院七十三年度臺上字第一一七三號判例可資
      參照。上訴人雖辯稱系爭建築物新建工程之建築執照係於八十三年九月十五日
      向工務局提出申請，因係屬非供公眾使用建築物，故未要求繪製消防安全設備
      圖說送消防隊審核，自無需依消防法之規定設置消防設備云云。惟查，依「建
      築技術規則」第十一章第四節「防空避難設施及消防設備」第二百零七至第二
      百十三條之設置標準可知，地下建築物應設置(一)自動撒水設備；(二)滅火器；(三)
      消防隊專用出水口設備；(四)漏電自動警報設備；(五)瓦斯漏氣自動警報設備；(六)
      標示設備；(七)緊急供電設備，參以依系爭建築物之使用執照核發日期（八十五
      年一月四日），應適用七十八年六月廿九日行政院臺（）內字第一七三七三
      號函核定之「各類場所消防安全設備設置標準」第五條第一款第九目之用途分
      類規定，除現場已設置之手提滅火器外，尚應設置下列消防設備：1.室內消防
      栓設備2.泡沫滅火設備3.火警自動警報設備4.緊急廣播設備5.標示設備（出口
      標示燈、避難方向指示燈）6.避難器具7.緊急電源8.消防專用蓄水池等情，亦
      經臺中縣警察局消防警察隊八十七年四月廿二日八七中縣警消隊字第二五六號
      函（原審卷第四十五至四十七頁）闡釋甚明，是上訴人依相關營建法令，確有
      應於系爭建築物地下樓設置消防設備之法定義務，殆無疑義。又查，雖上訴人
      起造系爭建築物時，依當時主管單位之行政程序無須會審施作一節，固有臺中
      縣政府八九府工建字第五八七○號函在卷可稽（原審卷第一七一頁），但非即
      謂不須按營建及消防等相關法令設置消防設施，灼然明甚。是上訴人所辯，委
      無可採。從而，上訴人未依法在系爭建築物地下室提供合於主管機關所規定之
      安全消防設備並經檢驗合格，依通常交易觀念，尚難謂非物應具備之價值、效
      用或品質而不具備者，揆諸前揭判例，上訴人所給付之買賣標的物存有瑕疵，
      並同時有不完全給付之情形，洵堪認定。
（三）上訴人之瑕疵擔保責任是否已發生？
      按民法上關於出賣人應負物之瑕疵擔保責任之規定，係為補充當事人之意思表
      示而設，除當事人有免除擔保責任之特約外，出賣人當然有此責任，不得謂當
      事人未訂有出賣人應負擔保責任之特約，出賣人即無此種責任，此為最高法院
      二十九年度上字第八二六號判例所明揭，是上訴人辯以：兩造並無於系爭建築
      物地下壹層設置消防設備之特別約定，則上訴人未於地下壹層設置消防設備，
      並無缺乏民法第三百五十四條第二項所規定「保證品質」之情形及其於締約及
      交付買賣標的物當時，均非故意使買賣標的物存有給付不完全之狀態云云。揆
      諸上開判例意旨，所辯自無解於上訴人所應負之法定瑕疵擔保責任，應不待言
      。
（四）被上訴人之請求權是否已消滅？
      上訴人抗辯：依民法第三百六十五條第一項明文規定，物之瑕疵擔保請求權之
      除斥期間為六個月，亦即買受人於物之交付後六個月間不行使物之瑕疵擔保請
      求權者，即不得再為請求云云。惟按，買受人因物有瑕疵，而得解除契約或請
      求減少價金者，其解除權或請求權，於物之交付後六個月間不行使而消滅，民
      法第三百六十五條第一項詳有明文，足徵僅限於解除契約及減少價金之情形，
      始有六個月除斥期間之適用，而依民法第三百六十條規定，買賣之物，缺少出
      賣人所保證之品質者，買受人得不解除契約或請求減少價金，而請求不履行之
      損害賠償。是以本件被上訴人不主張解除契約或減少價金，而請求不履行之損
      害賠償，自非法所不許，而不履行之損害賠償既非民法第三百六十五條第一項
      規定之範圍內，自無六個月除斥期間之經過，而權利消滅之可言，是上訴人上
      揭辯解，殊有誤會，尚無可取；從而，本件被上訴人之瑕疵擔保請求權仍屬有
      效存續。自亦不生所謂不完全給付與瑕疵擔保責任競合時，依私權競合理論，
      該不完全給付之請求期間，亦應適用六個月之除斥期間規定之問題。
（五）被上訴人乙○○可否請求補正？
  １、本件上訴人給付之買賣標的物有瑕疵，並同時構成不完全給付已如上述，被上
      訴人主張依民法第二百二十七條、第三百五十四條之權利，雖修正前民法第二
      百二十七條僅規定「債務人不為給付或不為完全之給付者，債權人得聲請法院
      強制執行，並得請求損害賠償。」似未規定，債權人得請求補正，然依民法第
      二百十三條第一項所定及其立法理由，可知我國民法損害賠償的方法，係以回
      復原狀為原則，而本件回復原狀之方法，顯即係給付符合消防法令要求之消防
      設備，且參諸八十八年民法第二百二十七條之修正理由：「債務不履行之種類
      ，除給付遲延及因可歸責於債務人之事由致給付不能兩種消極的債務違反外，
      更有另一種不完全給付之積極的債務違反，即因可歸責於債務人之事由，提出
      不符合債務本旨之給付。此在學者間已成通說，我國實務上亦承認此種債務違
      反之態樣。．．．按不完全給付，有瑕疵給付及加害給付兩種，瑕疵給付，僅
      發生原來債務不履行之損害，可分別情形，『如其不完全給付之情形可能補正
      者，債權人可依遲延之法則行使其權利』；如其給付不完全之情形不能補正者
      ，則依給付不能之法則行使權利。」亦認不完全給付之情形可能補正者，債權
      人可依遲延之法則，先請求債務人補正，是以本件被上訴人請求上訴人補正其
      應給付之內容，即屬有據。
  ２、區分所有建物住戶所組織之管理委員會僅係該區分所有建物共用部分之管理維
      護人（公寓大廈管理條例第三條第八款、第十條第二項、第三十四條第一款參
      照），並非所有權人，尤非買受人。且區分所有建物之共用部分實際使用人仍
      為住戶（管理委員會亦為住戶所組織成立）。本件被上訴人本於系爭建物買受
      人之地位提起本件訴訟，與管理委員會為便於管理維護系爭建物共用部分而與
      上訴人辦理所謂「點交」乙事，毫無關聯，更不會影響被上訴人依買賣契約向
      上訴人行使權利，故上訴人主張：「而珍藏家大樓社區公共財產（即共用部分
      ），上訴人於八十六年五月八日點交與珍藏家管理委員會管理使用至今，而被
      上訴人並非受領給付之人，如何能謂符合受領之要件。」云云，容有誤會。
（六）被上訴人甲○○可否請求補正？
      經查被上訴人甲○○與上訴人係於八十六年四月十九日始訂立買賣契約，雙方
      簽約時亦約定以『現況交屋』（詳契約第一條第四項房地移交，於原審卷第十
      一頁背面），其時距使用執照之取得（八十五年一月四日）已一年餘，為兩造
      所不爭執，是被上訴人於訂契約之時既已同意上訴人依當時建物之現狀點交，
      應足解為被上訴人有免除出賣人擔保責任之特約，當無再行主張上訴人即出賣
      人未依債務本旨點交房屋之權，被上訴人雖謂此種自我免除完全給付責任之解
      釋，揆諸消費者保護法第十二條：「定型化契約中之條款違反誠信原則，對消
      費者顯失公平者，無效。定型化契約中之條款有下列情形之一者，推定其顯失
      公平：一違反平等互惠原則者。二條款與其所排除不予適用之任意規定之立法
      意旨顯相矛盾者．．．」之規範意旨，應屬無效云云，然查成屋買賣，現況如
      何，買受人當知之甚明，如對現況有所不滿，可拒買，亦可在契約中約明出賣
      人應補做何種設備，衡諸常情，實無違反誠信及平等互惠原則之情形，從而上
      訴人辯稱被上訴人甲○○無請求補正之權，應堪採信。
五、本件依法應設置之消防設備，依建築技術規則建築設計施工編第十一章第四節「
    防空避難設施及消防設備」第二百零七至第二百十三條之設置標準可知，應設置
    (一)自動撒水設備；(二)滅火器；(三)消防隊專用出水口設備；(四)漏電自動警報設備；
    (五)瓦斯漏氣自動警報設備；(六)標示設備；(七)緊急供電設備，已如前述，且依內政
    部八十四年三月十三日（）消署預字第八四００五三０號函示：「．．．至其
    建築物地下層依法附設之室內停車空間，仍屬『各類場所消防安全設備設置標準
    』第五條第一款第九目所列之場所，應依上揭設置標準相關條文設置消防安全設
    備。」（原審卷第四十四頁），且依內政部消防署八十七年十二月廿八日所為八
    十七消署預字第八七一０九一七號函示：「查各類場所消防安全設備之設置標準
    ，應依『各類場所消防安全設備設置標準』規定檢討，復按司法院大法官會議釋
    字第二八七號解釋函前段『行政院主管機關就行政法規所為之釋示，係闡明法規
    之原意，固應自法規生效之日起有其適用。』本署八十四年三月十三日八十四消
    署預字第八四００五三０號函釋乃闡明法規之原意，依前開解釋，應自法規生效
    之日起適用，故該函釋與溯及既往無涉」可知，內政部前揭八十四消署預字第八
    四００五三０號函釋雖在八十四年三月十三日作成，但仍應溯及法規生效之日起
    適用，此有臺中縣政府中縣府消預字第七０八九七號函在卷可考（原審卷第六十
    二頁）。另查系爭建築物之使用執照核發日期，應適用七十八年六月廿九日行政
    院臺（）內字第一七三七三號函核定之「各類場所消防安全設備設置標準」第
    五條第一款第九目之用途分類規定，除現場已設置之手提滅火器外，尚應設置下
    列消防設備：1.室內消防栓設備2.泡沫滅火設備3.火警自動警報設備4.緊急廣播
    設備5.標示設備（出口標示燈、避難方向指示燈）6.避難器具7.緊急電源8.消防
    專用蓄水池等情，此亦有臺中縣警察局消防警察隊八十七年四月廿二日八七中縣
    警消隊字第二五六號函（原審卷第四十五頁）可佐。從而，被上訴人乙○○主張
    上訴人應在系爭建築物地下樓設置如原判決附表所示之消防設備，並經主管機關
    依民國八十五年一月四日之標準檢驗合格，自屬有據，應予准許。
六、綜上所述，被上訴人乙○○本於買受人之瑕疵擔保請求權，請求上訴人補正以資
    賠償，為有理由，應予准許。被上訴人甲○○之請求，為無理由，應予駁回。至
    於被上訴人甲○○部分，其假執行之聲請亦失所附麗，應併予駁回。原審就被上
    訴人甲○○部分，為上訴人敗訴之判決，並為假執行之宣告，自有未洽。上訴意
    旨就此部分指摘原判決不當，求予廢棄改判，為有理由。至於上開應准許部分，
    原審判命上訴人給付，並為假執行之宣告，核無違誤，上訴意旨，就此部分，仍
    執陳詞，指摘原判決不當，求予廢棄，為無理由，應駁回其上訴。
七、本件事證已臻明確，兩造其餘攻擊防禦方法及舉證，於判決之結果並無影響，爰
    不予一一論列審究，附此敘明。
據上論結，本件上訴為一部有理由，一部無理由，依民事訴訟法第四百五十條、第四
百四十九條第一項、第七十九條但書，判決如主文。
中      華      民      國    九十      年      五      月      一      日
~B1民事第二庭審判長法  官  童有德
~B2                法  官  黃永泉
~B3                法  官  蔡秉宸
右為正本係照原本作成。
如對本判決上訴，須於收受判決送達後二十日內向本院提出上訴書狀，其未表明上訴
理由者，應於提出上訴後二十日內向本院提出上訴理由書（須按他造人數附具繕本）
，並繳納送達用雙掛號郵票拾份（每份參拾肆元）。
上訴時應提出委任律師或具有律師資格之人之委任狀；委任有律師資格者，另應附具
律師及格證書及釋明委任人與受任人有民事訴訟法第四百六十六條之一第一項但書或
第二項（詳附註）所定關係之釋明文書影本。
~B                書記官  蕭玉真
中      華      民      國    九十     年      五       月      三      日
附註：
民事訴訟法第四百六十六條之一（第一項、第二項）
對於第二審判決上訴，上訴人應委任律師為訴訟代理人。但上訴人或其法定代理人具
有律師資格者，不在此限。
上訴人之配偶、三親等內之血親、二親等內之姻親，或上訴人為法人、中央或地方機
關時，其所屬專任人員具有律師資格並經法院認為適當者，亦得為第三審訴訟代理人
。
                                                                        Ｌ


司法院資訊處製作；財團法人民間司法改革基金會備份。
